【裁判字號】    97,簡,1
【裁判日期】    970114
【裁判案由】    排除侵害
【裁判全文】
臺灣臺北地方法院民事判決                 97年度簡字第1號
原      告  丙○○
被      告  乙○○
訴訟代理人  甲○○
上列當事人間請求排除侵害事件，本院於民國96年12月31日言詞
辯論終結，判決如下：
    主      文
原告之訴及假執行之聲請均駁回。
訴訟費用由原告負擔。
    事實及理由
一、原告主張伊因修繕其所有臺北市○○街70巷7號屋前棚架之
    需而起訴，請求被告拆除深入7號屋前棚架之5號屋前棚架骨
    架，並請求清除緊鄰7號處之物品，雖不合於民事訴訟法第
    247條第2項規定之適用簡易程序之規定，惟兩造已合意適用
    簡易程序（見本院卷第114頁正、反面），依同法第3項規定
    ，爰適用簡易程序而為審理。
二、原告主張：伊與被告分別為臺北市○○街70巷7號及5號所有
    人，多年前，伊於7號屋前搭蓋棚架，經臺北市建築管理處
    （下稱北市建管處）拍照列管，因前開棚架年久失修，伊遂
    於96年間向北市建管處提出修繕棚架之申請，嗣經准許修繕
    棚架屋頂板。惟被告於5號屋前設置之棚架骨架突出並深入7
    號前開棚架內，緊鄰7號棚架之處亦堆有被告所置放之物品
    ，影響7號棚架之修繕，妨害伊對棚架所有權之行使。為此
    ，依民法第767條規定起訴，並聲明：被告應將伸入原告
    既有違章建物部分之違章建物拆除。被告應將堆放在原告
    既有違章建物內之雜物清除。願供擔保，請准宣告假執行
    。
三、被告辯稱：原告於5號棚架搭建後始於7號搭建棚架，甚將7
    號棚架深入5號棚架，至5號棚架下方之物品則為現住於5號
    之甲○○所有，未對原告造成妨害等語。並聲明：如主文第
    1項所示。
四、兩造不爭執之事實：原告及被告分別為臺北市○○街70巷7
    號及5號所有人，7號及5號屋前均搭建未經北市建管處核准
    之遮雨棚架，5號棚架下方並有甲○○堆放之物品。北市建
    管處於96年6月23日依原告之申請，核准修繕7號「棚架屋頂
    板」（見本院卷第27、26、24頁）。
五、按所有人，於法令限制之範圍內，得自由使用、收益、處分
    其所有物，並排除他人之干涉；所有人對於無權占有或侵奪
    其所有物者，得請求返還之。對於妨害其所有權者，得請求
    除去之。有妨害其所有權之虞者，得請求防止之。民法第76
    5條及第767條固有明文。惟所謂妨害所有權，乃指侵害或阻
    礙所有人之圓滿行使其所有權。本件依原告主張被告所有5
    號屋前棚架深入其所有之7號屋前棚架內，且靠近7號棚架下
    方置放雜物，妨礙其修繕棚架，其棚架所有權顯遭侵害等情
    （見本院卷第5、22頁及第113頁反面），可認本件爭點為：
    位於7號棚架下方之5號棚架骨架，以及5號屋前物品之存在
    是否妨害原告就7號棚架之修繕。茲敘述如下：
  (一)7號棚架為違建，經北市建管處86年6月21日依臺北市違章建
    築處理要點拍照列管，迨96年間，原告申請修繕棚架周邊壁
    體、棚架屋頂板及棚架兩側增設防盜鐵窗，惟北市建管處僅
    核准得修繕「棚架屋頂板」，並要求原告自行拆除棚架下方
    設置之鐵捲門，既有原告提出之北市建管處96年6月23日北
    市都建查字第09667510200號函可稽（見本院卷第24頁），
    則原告就7號棚架所有權之行使受有一定限制，亦即不得任
    意增設，應於北市建管處核准範圍內進行修繕，非能無限制
    地行使棚架所有權。
  (二)5號棚架之骨架有一小部分位於7號棚架屋頂板下方，且5號
    屋前棚架下方置有物品，雖有原告提出之照片可稽（見本院
    卷第8、9、116至119頁），但依前開北市建管處函文，原告
    僅得修繕7號屋前棚架之「屋頂板」，並不及於棚架本身，
    於7號屋前進行「屋頂板」之修繕，衡情並非不可能，尚難
    逕謂其修繕棚架之權利受到侵害。況被告訴訟代理人已稱5
    號屋前物品為甲○○所放置（見本院卷第114頁），原告自
    無由請求被告遷移前開物品。再者，原告未就其所述難以修
    繕棚架屋頂板之利己事實加以舉證，依民事訴訟法第277條
    前段之舉證責任分配原則，此項主張即屬無據，殊不足取。
六、綜上所述，原告就7號屋前棚架所有權之行使受有限制，僅
    於修繕屋頂板範圍內受到保護，然尚查無5號屋前棚架骨架
    及5號屋前物品已妨害原告修繕之事證，且無從訴請非放置
    物品行為人之被告排除侵害，本件請求於法未合，非有理由
    ，應予駁回。雖其另聲請假執行，然其訴已經駁回，自失附
    麗，併予駁回。
七、本件事證已臻明確，兩造其餘攻擊與防禦方法均與判決結果
    不生影響，不再一一論述，附此敘明。
八、訴訟費用負擔之依據：民事訴訟法第78條。
中    華    民    國    97    年    1     月    14    日
                  民事第六庭    法  官  許純芳
以上正本係照原本作成
如對本判決上訴，須於判決送達後20日內向本院提出上訴狀。
中    華    民    國    97    年    1     月    15    日
                                書記官  潘惠梅


司法院資訊處製作；財團法人民間司法改革基金會備份。
